臺灣高雄地方法院刑事判決　　　　　　　　　　　　　九十一年度易字第七六號
　　公　訴　人　臺灣高雄地方法院檢察署檢察官
　　被　　　告　甲○○
右列被告因偽造文書案件，經檢察官提起公訴（九十年度偵字第號），本院判決如左：
    主  文
甲○○共同違反不得使大陸地區人民非法進入臺灣地區之規定，處有期徒刑月，如
易科罰金，以佰元折算壹日。甲○○與余蓮香之結婚證書壹本、余蓮香之中華民國
臺灣地區旅行證壹本，均沒收。
    事  實
一、甲○○於民國九十年四月間，在高雄市某公園認識年約四十歲綽號「阿林」之成
    年男子，「阿林」告知如辦假結婚讓大陸女子來台工作有利可圖。甲○○明知大
    陸地區人民未經主管機關許可不得進入台灣地區，且其亦無與大陸地區女子結婚
    之真意，竟因「阿林」之出面遊說及願出價每月新台幣（下同）二萬元報酬之利
    益，與「阿林」共同基於使大陸地區人民非法進入臺灣地區之犯意聯絡，並與「
    阿林」（未據起訴）及大陸女子余蓮香（另經不起訴處分）共同基於使公務員登
    載不實之概括犯意聯絡，於九十年四月十八日出境前往大陸福建省，依「阿林」
    指示與大陸女子余蓮香辦理假結婚，使余蓮香得以配偶身分申請來臺灣探親而打
    工賺錢。九十年五月十八日，甲○○與余蓮香於欠缺結婚真意之情形下，在福建
    省三民市民政局辦理結婚登記，取得福州市民政局發給之結婚證書，使余蓮香取
    得形式上之配偶地位，九十年五月十九日甲○○即自行返國。渠等三人均明知該
    結婚因欠缺真意而為無效婚姻，竟仍於九十年七月二日，由甲○○持大陸地區出
    具之結婚證書、身分證等資料，至高雄市旗津區戶政事務所辦理結婚登記，使承
    辦戶籍登記之公務員，將此不實之事項，登載於職務上所掌之戶籍資料，足以生
    損害於戶政機關對戶籍管理之正確性。再由余蓮香以探親為名，由甲○○持前開
    不實結婚登記之戶籍謄本，代向內政部出入境管理局（下簡稱境管局）申請准予
    余蓮香來台探親，並填具「大陸地區人民進入臺灣地區旅行申請書」，連同已蓋
    用余蓮香本人印章之「大陸地區人民進入臺灣地區保證書」、財團法人海峽交流
    基金會認證之公證書、委託書等資料，使境管局承辦之公務員於職務上所掌管之
    前開申請書上登載甲○○與余蓮香均於九十年五月十八日結婚之不實事項，並發
    給余蓮香中華民國臺灣地區旅行證一本，使余蓮香持以行使而於九十年十月三日
    以探親名義非法入境臺灣地區，隨即至高雄市市區工作，足以生損害於入出境管
    理局對大陸人民入境臺灣管理之正確性。嗣「阿林」以甲○○至大陸借支之二萬
    餘元抵作以為報酬。嗣因余蓮香乘坐楊晉明駕駛之計程車為警攔檢，余蓮香坦承
    始查知上情。
二、案經高雄縣警察局鳳山分局報請臺灣高雄地方法院檢察署檢察官偵查起訴。
    理  由
一、右揭犯罪事實，業據被告甲○○坦承不諱，核與證人余蓮香於警訊時證述之情節
    相符，復經證人楊晉明證述綦詳，並有出入境紀錄、旅行證、財團法人海峽交流
    基金會公證書、結婚證書、戶籍謄本、結婚登記申請書等附卷可稽。是被告甲○
    ○所為，顯足生損害於戶籍登記之正確性及兩岸人民關係往來政策之執行，並影
    響入出境管理局對於大陸地區人民入境之正確性。本件事證明確，被告犯行堪以
    認定。
二、按被告甲○○與「阿林」共同以余蓮香之不實身分關係，使公務員登載於職務上
    作成之戶籍資料，再持此不實身分關係戶籍謄本向入出境管理局申請行使，使共
同被告余蓮香來臺得以工作，核其所為，係犯刑法第二百十六條、第二百十四條
    行使使公務員登載不實文書罪，及違反臺灣地區與大陸地區人民關係條例第十五
    條第一項第一款之規定，應依同法第七十九條第一項之規定處斷。又被告甲○○
    、「阿林」就使大陸人民余蓮香非法入境臺灣犯行部分，有犯意聯絡及行為分擔
    ，為共同正犯。又被告與「阿林」及余蓮香三人就使公務員登載不實犯行及行使
    使公務員登載不實犯行部分，有犯意聯絡與行為分擔，為共同正犯。又被告與「
    阿林」及余蓮香三人先後二次使公務員登載不實犯行，時間緊接，犯罪構成要件
    相同，顯基於同一犯意為之，為連續犯，應依法論以一罪。被告所為使公務員登
    載不實之低度行為，應為行使之高度行為所吸收，不另論罪。又被告所為上揭行
    使使公務員登載不實文書罪及使大陸地區人民非法進入臺灣地區罪二罪之間，有
    方法結果之牽連關係，均應從一較重之使大陸地區人民非法進入臺灣地區罪處斷
    。又公訴人雖未就被告與「阿林」共同違反不得使大陸地區人民非法進入臺灣地
    區之違反違反臺灣地區與大陸地區人民關係條例第十五條第一項第一款之規定，
    應依同法第七十九條第一項之規定處斷之規定論及，惟此部分與已起訴之二百十
    四條使公務員登載不實罪有牽連犯之裁判上一罪關係，為起訴效力所及，本院自
    得審酌；被告與甲○○共同行使不實之戶籍登記資料持以向境管局申請余蓮香以
    探親名義入境之違反刑法第二百十六條、第二百十四條之行使使公務員登載不實
    罪論及，惟此部分與其起訴之二百十四條使公務員登載不實罪有裁判上一罪之連
    續犯關係，故本院亦得審酌。爰審酌被告係一時貪心失慮致罹此犯罪，且事後坦
    承部分犯行，惡性不大，及其犯罪手段、品行、犯罪所造成之社會損害、及其犯
    罪後之態度等一切情狀，量處如主文所示之刑，併諭知易科罰金之折算標準。
三、未扣案之被告與余蓮香之結婚證書，係被告與余蓮香所有，供共同被告余蓮香進
    入臺灣地區所用之物，應依刑法第三十八條第一項第二款規定宣告沒收；再共同
    被告余蓮香持有之中華民國臺灣地區旅行證，係被告、「阿林」、余蓮香共同犯
    罪所得之物，雖未扣案，亦應依刑法第三十八條第一項第三款宣告沒收。
據上論斷，應依刑事訴訟法第二百九十九條第一項前段、臺灣地區與大陸地區人民關
係條例第十五條第一項第一款、第七十九條第一項，刑法第十一條、第二十八條、第
五十五條、第二百十六條、第二百十四條、第三十八條第一項第二款、第三款、第四
十一條第一項，罰金罰鍰提高標準條例第一條前段、第二條，判決如主文。
中      華      民      國      九十一      年     五     月    三十    日
                                  臺灣高雄地方法院刑事第一庭
                                            法  官    郭貞秀
右正本證明與原本無異。
如不服本判決，應於判決送達後十日內，向本院提出上訴狀。
                                            書記官    黃意雯
中      華      民      國      九十一      年     五     月   三十一   日
